臺灣高等法院刑事裁定
109年度抗字第1242號
抗  告  人  
即  受刑人  謝秉諺



上列抗告人即受刑人因聲請撤銷緩刑案件，不服臺灣新北地方法
院109 年度撤緩字第180號，中華民國109年6月30日裁定，提起
抗告，本院裁定如下：
    主  文
抗告駁回。
    理  由
一、原裁定意旨略以：抗告人即受刑人謝秉諺（下稱抗告人）因
    犯貪污治罪條例等案件，經臺灣新北地方法院（下新北地院
    ）於民國105年3月29日以104年度軍訴字第7、8號判處有期
    徒刑1年1月（共3罪）、1年3月，應執行有期徒刑2年，緩刑
    5年，並應向公庫支付新臺幣（下同）30萬元，業於105年4
    月30日確定在案（下稱甲案），緩刑期間自105年4月30日至
    110年4月29日。詎抗告人於緩刑期內即108年6月11日，故意
    更犯不能安全駕駛罪，經臺灣臺北地方法院於108年7月16日
    以108年度交簡字第1238號判處有期徒刑2月，於108年8月16
    日確定（下稱乙案），並因此經臺灣新北地方檢察署（下稱
    新北地檢署）檢察官聲請撤銷緩刑，惟經新北地院於109年1
    月31日以109年撤緩字第24號裁定駁回聲請；抗告人復於108
    年11月12日再犯不能安全駕駛致交通危險罪，經新北地院以
    108年交簡字第3559號判處有期徒刑5月，於109年3月24日確
    定（下稱丙案）。經細繹上開三案判決，彼此之犯罪行為模
    式雖有不同，然抗告人於甲案緩刑期間內，先後於108年6月
    11日、11月12日，犯不能安全駕駛罪及不能安全駕駛致交通
    危險罪，均係因違反酒後駕車之規定，有侵害用路人生命身
    體安全之虞，犯罪性質相同。且於犯乙案後，並未深切惕勵
    自身行止、反省違法犯行，僅於5月內即再犯丙案，且確實
    擦撞他人車輛，造成他人財產損失，足認抗告人之法治觀念
    明顯偏差，且一再挑戰公權力，顯非偶蹈法網，其恪遵法令
    與自我約束之能力顯有不足，堪認前案原宣告之緩刑已難收
    其預期效果，而有執行刑罰之必要，是檢察官於後案判決確
    定後6月以內聲請撤銷抗告人前揭緩刑宣告，核與前揭規定
    相符，故本件聲請為有理由，依刑法第75條之1第1項第2款
    規定，裁定撤銷抗告人緩刑之宣告等語。
二、抗告意旨略以：抗告人於105年4月30日判決確定後3年期間
    均行為良好，於108年6月11日犯公共危險罪，係抗告人食用
    含有酒精之藥燉排骨在家休息後，無法以客觀因素量測酒精
    程度，睡醒後騎車，遭警方臨檢觸法，犯後抗告人即將易科
    罰金執行完畢，就犯後型態、主觀犯意、行為態樣、危害程
    度與前案所犯行使偽造公文書等3罪均有差異且無關連性及
    類似性。抗告人於108年11月12日與小客車發生擦撞時，於
    犯後並未逃逸且積極與駕駛黃昱偉達成協議，雖酒駕行為不
    可取，然抗告人未逃避責任，積極賠償損害，並於109年7月
    6日易科罰金執行完畢，現均以公車及捷運代步，足見抗告
    人有教化可能，且犯罪情節並非重大，若其入監服刑，恐造
    成抗告人無法繼續償還受害者之損害。另抗告人於109年7月
    7日遭受生父攻擊，造成下唇挫裂傷就醫，而母親本有精神
    疾病，領有殘障手冊無法自理生活，又患有膀胱癌定期回診
    服藥，綜合上述，抗告人實因原生家庭之生活環境影響，因
    家中經濟壓力大，常遭受壓力後飲酒，未能充分掌握休息時
    間與自身酒精濃度而觸法，請求審酌上請，暫緩撤銷緩刑云
    云。
三、按刑法第75條之1第1項第1款、第2款規定：「受緩刑之宣告
    而有下列情形之一，足認原宣告之緩刑難收其預期效果，而
    有執行刑罰之必要者，得撤銷其宣告：一、緩刑前因故意犯
    他罪，而在緩刑期內受6月以下有期徒刑、拘役或罰金之宣
    告確定者。二、緩刑期內因故意犯他罪，而在緩刑期內受6
    月以下有期徒刑、拘役或罰金之宣告確定者。」考其立法理
    由略謂：「關於緩刑之撤銷，現行法第75條第1項固已設有
    兩款應撤銷緩刑之原因；至得撤銷緩刑之原因，則僅於保安
    處分章內第93條第3項與撤銷假釋合併加以規定，體例上不
    相連貫，實用上亦欠彈性。外國立法例，德國現行刑法第56
    條ｆ及奧地利現行刑法第53條，均有『撤銷』與『得撤銷』兩種
    原因，爰參酌上開立法例增訂本條，於第1項分設4款裁量撤
    銷之原因，其理由如次：㈠現行關於緩刑前或緩刑期間故意
    犯他罪，而在緩刑期內受得易科罰金之有期徒刑之宣告者，
    列為應撤銷緩刑之事由，因認過於嚴苛，而排除第75條應撤
    銷緩刑之事由，移列至得撤銷緩刑事由，俾使法官依被告再
    犯情節，而裁量是否撤銷先前緩刑之宣告；其次，如有前開
    事由，但判決宣告拘役、罰金時，可見行為人仍未見悔悟，
    有列為得撤銷緩刑之事由，以資彈性適用，爰於第1項第1款
    、第2款增訂之。…本條採用裁量撤銷主義，賦與法院撤銷與
    否之權限，特於第1項規定實質要件為『足認原宣告之緩刑難
    收其預期效果，而有執行刑罰之必要』，供作審認之標準。…
    」等語，亦即於「得」撤銷緩刑之情形，法官應依職權本於
    合目的性之裁量，妥適審酌被告所犯前後數罪間，關於法益
    侵害之性質、再犯之原因、違反法規範之情節是否重大、被
    告主觀犯意所顯現之惡性及其反社會性等情，是否已使前案
    原為促使惡性輕微之被告或偶發犯、初犯改過自新而宣告之
    緩刑，已難收其預期之效果，而確有執行刑罰之必要。
四、經查：
  ㈠抗告人所犯甲案，緩刑期間係自105年4月30日至110年4月29
    日，嗣於緩刑期內即108年6月11日故意更犯乙案，經新北地
    檢署檢察官聲請撤銷緩刑，惟經新北地院於109年1月31日以
    109年撤緩字第24號裁定駁回。繼於108年11月12日再犯丙案
    等情，有各該裁定及判決書、本院被告前案紀錄表、執行案
    件資料表各1份在卷可稽，是抗告人確有刑法第75條之1第1
    項第2款「緩刑期內因故意犯他罪，而在緩刑期內受六月以
    下有期徒刑、拘役或罰金之宣告確定者」之情形，然是否應
    撤銷前案緩刑宣告，仍應視其是否符合「足認原宣告之緩刑
    難收預期效果，而有執行刑罰之必要」的實質要件。
  ㈡抗告人之甲案係犯行使偽造公文書罪，乙、丙案則均係犯不
    能安全駕駛罪，乙、丙案之犯罪行為手段、動機、目的、侵
    害法益、態樣等固均與甲案有不同，甲案所為緩刑宣告係欲
    促使抗告人知所自新，抗告人於緩刑期間，僅須消極地避免
    再犯罪，即不違反法院此項緩刑宣告之用意，應時時惕勵自
    身，遵守法律規範。惟抗告人犯甲案後，因不知警惕，於緩
    刑期間之108年6月間犯乙案，新北地檢署檢察官遂聲請撤銷
    緩刑，然經新北地院以未符合「足認原宣告之緩刑難收預期
    效果，而有執行刑罰之必要」的實質要件，於109年1月31日
    以109年撤緩字第24號裁定駁回。抗告人經由前開緩刑撤銷
    之聲請、裁定等程序，應更明瞭若違犯刑罰法律而經判處罪
    刑確定，即有使前案所受緩刑宣告遭撤銷之可能，可期待其
    會更加惕勵自己之行為，珍惜此機會，避免再犯罪。未料其
    卻於犯乙案後僅5個月，復犯與乙案罪質相同之丙案。是抗
    告人所為酒後駕車造成公眾之危害，不僅無視於緩刑期內應
    遵守法紀之誡命要求，亦無視原審法院曾經駁回檢察官聲請
    撤銷緩刑之聲請，再次給予機會，期待抗告人能知所警惕、
    端正品行之美意，但抗告人非但未謹言慎行，反恣意故意違
    反刑法、破壞社會秩序，足見其法治觀念偏差，守法意識薄
    弱，已難謂係偶誤觸法網，亦足認其蔑視刑罰矯治之法效，
    再犯罪之可能性不低，難認有因甲案受緩刑宣告之寬典而深
    切悔悟。是抗告人先後再犯乙、丙2罪，違反法規範之情節
    及其主觀犯意所顯現之惡性暨其反社會性均可認重大，前案
    緩刑宣告已難收其預期效果，而有執行刑罰之必要。至抗告
    人所述家庭狀況，則非決定是否撤銷緩刑時所應審酌，附此
    敘明。
五、綜據上述，原裁定審酌上情，認檢察官聲請撤銷抗告人前案
    之緩刑宣告與刑法第75條之1第1項第2款規定相符，應予准
    許，而裁定撤銷抗告人前案緩刑之宣告，已詳敘所憑認定之
    理由，經核於法並無違誤。抗告意旨猶執前詞，徒憑己見，
    任意指摘原裁定違法，為無理由，應予駁回。
據上論斷，依刑事訴訟法第412條，裁定如主文。
中　　華　　民　　國　　109 　年　　8 　　月　　20　  日
                  刑事第七庭  審判長法　官  孫惠琳
                                    法　官  戴嘉清
                                    法　官  張育彰
以上正本證明與原本無異。
不得再抗告。
                                    書記官  林蔚菁
中　　華　　民　　國　　109 　年　　8 　　月　　20　　日